臺灣板橋地方法院刑事判決　　　　　　100年度簡上字第240號
上　訴　人　杜炬茗
即　被　告
上列上訴人因詐欺案件，不服本院刑事庭中華民國一００年二月
二十一日一００年度簡字第八０四號第一審刑事簡易判決（聲請
簡易判決處刑案號：九十九年度偵字第三０二七七號、第三０六
五四號）暨移送併案審理（一００年度偵字第一三四九號），提
起上訴，本院管轄之第二審合議庭判決如下：
    主  文
上訴駁回。
杜炬茗緩刑貳年。
    事  實 及 理  由
一、本件經本院管轄第二審之合議庭審理結果，認原審以被告即
    上訴人杜炬茗犯刑法第三十條第一項前段、第三百三十九條
    第一項之幫助詐欺取財罪，判處拘役五十日，如易科罰金，
    以新臺幣（下同）一千元折算一日。經核其認事用法及量刑
    均無不當，應予維持，茲引用原審刑事簡易判決書記載之事
    實、證據及理由（如附件）。
二、本判決所引用之證據資料，其中係屬傳聞證據部分，縱無刑
    事訴訟法第一百五十九條之一至第一百五十九條之四或其他
    規定之傳聞證據例外情形，因被告杜炬茗於本院準備程序中
    未爭執證據能力，且於本院審判期日，亦未聲明異議，本院
    審酌卷內並無事證顯示各該陳述之作成時、地與週遭環境，
    有何致令陳述內容虛偽、偏頗之狀況後，均認為適當，依刑
    事訴訟法第一百五十九條之五第二項之規定，為傳聞法則之
    例外，應有證據能力。
三、上訴人即被告提起本件上訴，其上訴意旨略以：被告亦為案
    件之受害人，並無幫助之犯意存在。仍為在學之學生，一心
    一意只想尋早打工機會，幫助家計。因此受騙將提款卡及密
    碼交予詐騙之犯罪集團。嗣後冷靜下來，發覺不對之時，馬
    上追查帳戶，發現有非本人存入之款項，立即主動向警方報
    警等語。
四、然查，關於被告前述辯解如何不可採信，已經原審判決於事
    實及理由欄中之二、（7 ）中予以詳細載明「按個人之存摺
    、提款卡及密碼等物乃屬重要之金融物件，若落入不明人士
    手中，除存款有遭盜領之風險外，亦極可能作為取贓之犯罪
    工具，即便帳戶內之存款不多，若無正當理由或合理之隱情
    ，應無任意交付他人之理，況現今金融帳戶開戶極為便利，
    若非有違法用途而欲刻意隱匿身分，亦無須使用他人帳戶；
    又依被告所供述係因應徵工作需測試其信用，始提供上開二
    帳戶之提款卡及密碼，然為何不碰面時即當面測試，且被告
    初始即能推知所謂載送小姐至指定地點，即為俗稱「馬伕」
    之工作，卻仍應對方要求交付上開二帳戶之提款卡及密碼，
    作為犯罪所得之匯入帳戶，被告自始即有違法之犯意存在。
    況被告並非第一次找工作，依其智識程度，對於向其收取帳
    戶提款卡之人可能利用他人帳戶做為不法之用，使偵查機關
    不易追查，事前應足以預見，豈能僅因其急欲求兼職工作，
    對於違法及和事理有違之行徑毫不質疑，而任意將上開帳戶
    之提款卡及密碼交予完全不熟識之人使用，是堪認其顯有容
    認犯罪事實發生之本意」並論駁明確。本院經核原審判決就
    此所認定之理由並無任何違背經驗法則或論理法則之處。被
    告猶執陳詞提起本件上訴，為無理由。原審認被告罪證明確
    而為論罪科刑之判決，並無違誤，應駁回被告之上訴。
五、末查，被告前未曾因故意犯罪受有期徒刑以上刑之宣告，此
    有臺灣高等法院被告前案紀錄表一份在卷可參，於本件中因
    一時失慮，致罹刑典，惟現已與被害人劉滿湘、高一恩等人
    達成和解，當庭償還被害人高一恩四萬九千一百九十一元、
    被害人劉滿湘六千元，及匯還被害人許鳳君一千元，姚鍾玉
    六千元，此有郵政跨行匯款申請書一紙及郵局劃撥存款人收
    執聯一紙在卷可參（另被害人林冠穎受害金額三千零三十元
    部份，國泰世華銀行已於九十九年十一月二十九日匯至林冠
    穎郵局帳號內，亦有國泰世華銀行學府分行一００年六月十
    日國世學府字第１０００００００４５號函一件在卷可稽）
    ，足認被告犯後已具悔意，經此次科刑教訓後，應知警惕而
    無再犯之虞，本院認為前開對其宣告之刑，以暫不執行為適
    當，爰依刑法第七十四條第一項第一款之規定，併予宣告緩
    刑二年，以啟自新。
據上論斷，應依刑事訴訟法第四百五十五條之一第一項、第三項
、第三百六十八條、第三百七十三條，刑法第七十四條第一項第
一款，判決如主文。
本案經檢察官朱俊銘到庭執行職務。
中    華    民    國  100     年    8     月    10    日
                  刑事第五庭    審判長法  官  胡堅勤
                                      法  官  高增泓
                                      法  官  盧軍傑
以上正本證明與原本無異
本件不得上訴
                                      書記官  梁宜庭
中    華    民    國  100     年    8     月    10    日
附件：
臺灣板橋地方法院刑事簡易判決          100年度簡字第804號
聲  請  人  臺灣板橋地方法院檢察署檢察官
被      告  杜炬茗  男  21歲（民國○○年○月○○日生）
                    身分證統一編號：Ｚ000000000號
                    住新北市○○區○○街29巷10號5樓
上列被告因詐欺案件，經檢察官聲請以簡易判決處刑（99年度偵
字第30277 號、第30654號），暨移送併辦審理（100年度偵字第
1349號），本院判決如下：
    主  文
杜炬茗幫助意圖為自己不法之所有，以詐術使人將本人之物交付
，處拘役伍拾日，如易科罰金，以新臺幣壹仟元折算壹日。
    事實及理由
一、犯罪事實：杜炬茗可預見提供自己之金融機構帳戶、金融卡
    及密碼供他人使用，常與財產犯罪密切相關，且他人取得非
    本人之存摺帳戶等資料之目的，在於收受贓款及掩飾犯行不
    易遭人追查，又對於提供帳戶雖無引發他人萌生犯罪之確信
    ，但仍以縱若有人持以犯罪亦無違反其本意之幫助詐欺犯意
    ，於民國（下同）99年10月21日晚上7 時許，在臺北縣板橋
    市（現改制為新北市板橋區○○○路○ 段187 號「中國信託
    銀行」前，將其申辦之國泰世華商業銀行學府分行帳號0000
    00000000號（下稱國泰世華銀行）及臺灣中小企業銀行土城
    分行帳號00000000000 號帳戶（下稱臺灣中小企銀）之提款
    卡及密碼，交付予詐欺犯罪集團作為犯罪工具之用。嗣該詐
    欺集團成員取得上開帳戶後，意圖為自己不法之所有，分別
    為下列行為：
  於不詳時、地在雅虎奇摩拍賣網站上，刊登販賣「數位相機
    （SONY W320 ）」之虛偽廣告，致許鳳君於99年10月22日下
    午2時許，在高雄市苓雅區○○○路5號29樓之30住處，上網
    瀏覽該網頁，陷於錯誤而下標訂購，並於同日下午2 時14分
    許，至住處樓下之全家便利商店匯款新臺幣（下同）1,000
    元至杜炬茗之國泰世華銀行帳戶內。
  於不詳時、地在露天拍賣網站上，刊登販賣「東方神起演唱
    會門票」之虛偽廣告，致姚鍾玉於99年10月22日某時許，在
    臺北市○○區○○路45號4 樓之住處，上網瀏覽該網頁，陷
    於錯誤而下標訂購，並於同日下午5 時40時許，委託朋友周
    家慧匯款6,000元至杜炬茗之國泰世華銀行帳戶內。
  於不詳時、地在露天拍賣網站上，刊登販賣「JYJ 演唱會門
    票」之虛偽廣告，致劉滿湘於99年10月22日晚上7 時許，在
    臺北縣新莊市（現改制為新北市新莊區○○○街39巷9 號之
    住處，上網瀏覽該網頁，陷於錯誤而下標訂購，並於翌（23
    ）日下午1 時26分許，至臺北市○○路○ 段「南港港三郵局
    」匯款6,000元至杜炬茗之國泰世華銀行帳戶內。
  於99年10月23日晚上8 時許，撥打電話予高一恩，佯稱：渠
    於99年8 月23日於PCHOME網路購物時，由於設定錯誤，導致
    每月將會被扣款291 元，需至自動櫃員機操作改正錯誤設定
    云云，致高一恩陷於錯誤，於同日晚上10時13分、10時32分
    許，至臺北市○○路○ 段88號「萬盛郵局」之自動櫃員機，
    依對方指示分別匯款29,683元、19,508元，共49,191元至杜
    炬茗之臺灣中小企銀帳戶內。
  於不詳時、地在露天拍賣網站上，刊登販賣「JYJ 演唱會門
    票」之虛偽廣告，致林冠穎於99年10月22日20時許，上網瀏
    覽該網頁，陷於錯誤而下標訂購，並於翌（23）日19時53分
    許，至臺北縣三重市（現改制為新北市三重區○○○○路28
    0 號之郵局自動櫃員機匯款3,030 元至杜炬茗之國泰世華銀
    行帳戶內。
    嗣因許鳳君、姚鍾玉、劉滿湘及林冠穎等4 人均未收到所購
    買之商品，復聯絡拍賣人無著，始發覺受騙；另高一恩則是
    撥打「165 」專線，始發覺受騙，乃報警循查獲上情。
二、證據：
    (1) 被告杜炬茗於偵查中之供述。
    (2) 證人即被害人許鳳君、姚鍾玉；證人即告訴人高一恩、
        劉滿湘、林冠穎於警詢中之證述。
    (3) 國泰世華商業銀行學府分行函文、所附開戶資料、帳戶
        歷史交易明細表及被告之國泰世華銀行帳戶存摺影本各
        1 份。
    (4) 被告之臺灣中小企銀帳戶存摺影本1份。
    (5) 許鳳君之存款交易明細查詢資料及存摺影本各1 紙、姚
        鍾玉之交易明細表1紙、高一恩之交易明細表2紙、劉滿
        湘之交易明細表1 紙、林冠穎之郵政自動櫃員機交易明
        細表1紙。
    (6) 受理刑事案件報案三聯單、受理詐騙帳戶通報警示簡便
        格式表、受理各類案件紀錄表、內政部警政署反詐騙案
        件紀錄表等各1份。
    (7) 按個人之存摺、提款卡及密碼等物乃屬重要之金融物件
        ，若落入不明人士手中，除存款有遭盜領之風險外，亦
        極可能作為取贓之犯罪工具，即便帳戶內之存款不多，
        若無正當理由或合理之隱情，應無任意交付他人之理，
        況現今金融帳戶開戶極為便利，若非有違法用途而欲刻
        意隱匿身分，亦無須使用他人帳戶；又依被告所供述係
        因應徵工作需測試其信用，始提供上開2 帳戶之提款卡
        及密碼，然為何不碰面時即當面測試，且被告初始即能
        推知所謂載送小姐至指定地點，即為俗稱「馬伕」之工
        作，卻仍應對方要求交付上開2 帳戶之提款卡及密碼，
        作為犯罪所得之匯入帳戶，被告自始即有違法之犯意存
        在。況被告並非第一次找工作，依其智識程度，對於向
        其收取帳戶提款卡之人可能利用他人帳戶做為不法之用
        ，使偵查機關不易追查，事前應足以預見，豈能僅因其
        急欲求兼職工作，對於違法及和事理有違之行徑毫不質
        疑，而任意將上開帳戶之提款卡及密碼交予完全不熟識
        之人使用，是堪認其顯有容認犯罪事實發生之本意，被
        告犯嫌應堪認定，應依法論科。
三、按刑法上之幫助犯，係對於犯罪與正犯有共同之認識，而以
    幫助之意思，對於正犯資以助力，而未參與實施犯罪之行為
    者而言（最高法院88年度臺上字第1270號判決要旨參照）。
    是以，如未參與實施犯罪構成要件之行為，且係出於幫助之
    意思提供助力，即屬幫助犯，而非共同正犯。查被告提供上
    開2 銀行帳戶之存摺影本、提款卡及密碼予他人使用，使得
    收受上開2 帳戶之詐欺集團向被害人詐騙財物後，得以使用
    被告上開2帳戶為匯款工具，致被害人匯款至被告上開2帳戶
    內，而遂行詐欺取財之犯行，則其顯係參與詐欺取財構成要
    件以外之行為，而對該詐騙集團遂行詐欺取財犯行資以助力
    。是核被告杜炬茗所為，係犯刑法第339條第1項、第30條第
    1 項前段詐欺取財罪之幫助犯。又被告係幫助犯，衡諸其犯
    罪情節，依刑法第30條第2 項規定，按正犯之刑減輕之。又
    被告以一提供帳戶之幫助行為，使詐騙集團人員向被害人許
    鳳君、姚鍾玉、劉滿湘、高一恩及林冠穎等5 人為詐騙行為
    ，應成立同種想像競合犯，而從一重之幫助詐欺罪處斷。至
    聲請簡易判決處刑意旨雖僅論及詐騙集團詐欺被害人許鳳君
    、姚鍾玉、劉滿湘、高一恩部分，然被害人林冠穎遭詐騙部
    分雖未據聲請簡易判決處刑，惟上開移送併辦部分與聲請簡
    易處刑部分既有想像競合之裁判上一罪關係，已如上述，且
    經檢察官移送本院併辦，本院自得併予審究，附此敘明。爰
    審酌被告之素行、智識程度，其提供帳戶資料供他人詐欺取
    財，助長詐騙財產犯罪之風氣，增加被害人尋求救濟之困難
    ，並擾亂金融交易往來秩序，危害社會正常交易安全，兼衡
    被害人被詐騙之金額、被告犯罪之動機、目的、手段，及被
    告犯罪後之態度等一切情狀，量處如主文所示之刑，並諭知
    易科罰金之折算標準，以資懲儆。
四、依刑事訴訟法第449 條第1 項前段、第3 項，刑法第30條第
    1 項前段、第2 項、第339 條第1 項、第55條、第41條第1
    項前段，刑法施行法第1 條之1 第1 項、第2 項前段，逕以
    簡易判決處刑如主文。
五、如不服本判決，應於判決送達後10日內，向本院提出上訴狀
    ，上訴於本院第二審合議庭（須附繕本）。
中    華    民    國   100    年    2     月    21    日
                刑事第二十二庭    法  官  潘  長  生
以上正本證明與原本無異。
                                  書記官  陳  褘  翎
中    華    民    國   100    年    2     月    21    日
附錄本案論罪科刑法條全文：
中華民國刑法第339 條
意圖為自己或第三人不法之所有，以詐術使人將本人或第三人之
物交付者，處5 年以下有期徒刑、拘役或科或併科1 千元以下罰
金。
以前項方法得財產上不法之利益或使第三人得之者，亦同。
前二項之未遂犯罰之。